臺灣屏東地方法院民事裁定　　　　　　 100年度財管字第13號
聲　請　人　財政部臺灣省南區國稅局
法定代理人　許春安
上列聲請人聲請選任被繼承人康來助遺產管理人事件，本院裁定
如下：
    主  文
選任李衍志律師為被繼承人康來助（男，民國37年12月10日出生
，身分證統一編號：Ｚ000000000號，最後住所地為屏東縣鹽埔鄉
○○村○○街54之6 號，民國99年10月2 日死亡）之遺產管理人
。
聲請程序費用新台幣壹仟元由被繼承人康來助之遺產負擔。
    理  由
一、聲請意旨略以：被繼承人康來助於民國（下同）99年10月2
    日死亡，其生前積欠聲請人94年至97年綜合所得稅稅捐及罰
    鍰共計新台幣167,794 元，因康來助之繼承人皆已死亡或拋
    棄繼承，是否仍有應繼承之人不明，其親屬會議復未於繼承
    開始後一個月內選定遺產管理人。被繼承人康來助尚遺有房
    屋乙筆（門牌號碼：屏東縣鹽埔鄉○○村○○○街42號），
    聲請人係利害關係人，為免因無人繼承致影響國稅徵收，爰
    依法聲請選任財政部國有財產局台灣南區辦事處屏東分處為
    被繼承人之遺產管理人等語。
二、按繼承開始時，繼承人有無不明者，而無親屬會議，或親屬
    會議未於1 個月內選定遺產管理人者，利害關係人得聲請法
    院選任遺產管理人，並由法院依公示催告程序，定6 個月以
    上之期限，公告繼承人，命於期限內承認繼承，民法第1177
    條、第1178條分別定有明文。上述關於無人承認繼承之規定
    ，於繼承人之有無不明或全部順序之繼承人均拋棄其繼承權
    時，準用關於無人承認繼承之規定，民法第1176條第6 項亦
    有明文。
三、經查：聲請人主張上開各情，業據提出戶籍謄本、繼承系統
    表、財政部台灣省南區國稅局財產歸屬資料清單及綜合所得
    稅欠稅查詢情形表、遺產稅課稅資料參考清單等件為證，並
    經本院依職權調取本院99年度繼字第1223號家事卷宗核閱無
    誤，堪信為真實，依前開民法第1176條第6 項準用關於無人
    承認繼承之規定，因被繼承人康來助之親屬會議並未於其死
    亡發生之日起1 個月內選定遺產管理人呈報法院，聲請人為
    被繼承人之債權人，係利害關係人，是依首開規定，聲請法
    院選任遺產管理人，經核尚無不合。
四、次按遺產管理人之設，旨在管理保存及清算遺產，以免遺產
    散失，是以遺產管理具有相當之公益色彩；又選任遺產管理
    人，除慮及管理遺產之公平性外，並須兼及其適切性，亦即
    可對其遺產、遺債之情形瞭解較深，復無利害共同關係而得
    忠誠處理者，優先選任為宜。至於國有財產局係公務機關，
    依國有財產法規定綜理國有財產事務，執行事務所需預算為
    全國人民納稅所得，倘顯無遺產可歸屬國庫，可能造成以國
    家資源管理對國庫毫無利益之財產，並須墊付無法歸墊之管
    理費用，無異使公器淪為私用，損及全民利益，令國庫遭受
    權利之侵害（最高等法院89年度台抗字第51 9號裁判參照）
    。本件被繼承人所遺之上開不動產經處分後，有無賸餘可歸
    屬國庫，尚無從確定，不宜選任國有財產局為管理人，以避
    免其代管私人遺產，導致利用全民資源負擔個人私務之支出
    ，不符社會公平原則。另查李衍志律師為社團法人屏東律師
    公會推薦有意願擔任遺產管理人之人選，其為執業律師，具
    有專業知識及能力，且與被繼承人債權債務間無利害關係，
    由其擔任本事件之遺產管理人，應能秉持其專業倫理擔當此
    具公益性質之職務，並順利達成管理保存及清算遺產之任務
    。執此，本院因認由其擔任被繼承人之遺產管理人，應屬妥
    適，爰選任李衍志律師為被繼承人康來助之遺產管理人。
五、依非訟事件法第24條第1 項、第157 條，裁定如主文。
中    華    民    國   100    年    5     月    30    日
                      家事法庭法  官  朱盈吉
以上正本係照原本作成。
如不服本裁定應於送達後10日內向本院提出抗告狀，並繳納抗告
費新臺幣1,000元。
中    華    民    國   100    年    5     月    30    日
                              書記官  蔡明株